【裁判字號】    99,交聲,3631
【裁判日期】    991004
【裁判案由】    聲明異議
【裁判全文】
臺灣臺中地方法院交通事件裁定        99年度交聲字第3631號
原處分機關  交通部公路總局臺中區監理所
異  議  人
即受處分人  甲○○
上列異議人因違反道路交通管理處罰條例案件，對於交通部公路
總局臺中區監理所於民國99年9月15日所為之處分（中監違字第
裁60-G0H216329號裁決書），聲明異議，本院裁定如下：
    主  文
原處分撤銷。
甲○○不罰。
    理  由
一、原處分機關略以：聲明異議人即受處分人甲○○（下稱受處
    分人）所有車牌號碼NZ-7811號自用一般小客車，於民國99
    年7 月31日9時24分許，在臺中市○○路47之5號前，因「於
    身心障礙專用停車位違規停車」之違規，經臺中市警察局交
    通直屬第一分隊員警依違反道路交通管理處罰條例第56條第
    1項第10款規定逕行舉發。受處分人於期限內逕向舉發單位
    申訴，經警函覆依法舉發尚無不合，受處分人仍表示不服，
    原處分機關遂於99年9月15日以中監違字第裁60-G0H216329
    號裁決書裁處罰鍰新臺幣（下同）1,200元，逾期依裁決書
    處罰主文辦理等語。
二、聲明異議意旨略以：伊於上開時、地停車於身心障礙停車位
    而被舉發，伊自86年2月3日領有殘障手冊，且領有市府身心
    障礙者停車證，前揭車輛每次停車都放上身心障礙者停車證
    ，此次因停車證鬆脫掉入車內而被拍照舉發，令其不知所措
    ，伊因身為殘障者工作不好找，生活都成問題，又要繳罰款
    ，請體恤人民，並附上證件影本查照，爰聲明異議等語。
三、按汽車駕駛人停車時，於身心障礙專用停車位違規停車，處
    新臺幣600元以上1,200元以下罰鍰，道路交通管理處罰條例
    第56條第1項第10款定有明文。次按「身心障礙者本人或同
    一戶籍之家屬一人得申請身心障礙者專用停車位識別證明」
    、「專用停車位識別證應由身心障礙者本人親自持用或家屬
    乘載身心障礙者本人時持用。前項家屬如未乘載身心障礙者
    本人時，不得使用專用停車位識別證。」、「使用身心障礙
    者專用停車位者，除掛有專用牌照之車輛外，應將專用停車
    位識別證置於汽車擋風玻璃明顯處或黏貼於機車車首，以供
    查核檢驗」，依身心障礙者權益保障法第56條第3項規定訂
    定之「身心障礙者專用停車位設置管理辦法」第6條第1項、
    第12條第1、2項及第9條亦規定甚明。
四、經查，受處分人領有中華民國身心障礙手冊，亦曾向臺中市
    政府申請，由該臺中市政府核給編號1586號，有效期限至99
    年12月31日之身心障礙者停車證乙張，有中華民國身心障礙
    手冊及身心障礙者停車證各1紙（均為影本）在卷可稽，則
    受處分人於違規時間領有有效之身心障礙停車證，得優先使
    用身心障礙專用停車位，並享有停車優惠無訛，基此，受處
    分人自得使用其持有之專用停車證，在專用停車位停放車輛
    ，堪以認定。本件受處分人於99年7月31日9時24分許，將其
    所有車牌號碼NZ－7811號自用一般小客車停放在臺中市○○
    路47之5號身心障礙專用停車位，未將專用停車位識別證依
    規定置放於明顯處所以供查核驗證之違規事實，固有臺中市
    警察局交通隊直屬第一分隊中市警交字第G0H216329號舉發
    違反道路交通管理事件通知單、99年9月6日中市警交字第
    0990068363號函及採證相片5幀在卷可佐，此部分事實堪予
    認定。惟道路交通管理處罰條例第56條第1項第10款之處罰
    目的，係為避免未領有身心障礙者專用停車證之駕駛人違規
    佔用專用停車位，影響真正享有使用專用停車位資格者之權
    益，其立法目的在保護身心障礙者，而非為處罰未依規定放
    置身心障礙專用停車證以供查驗之駕駛人。從而，該款規定
    所謂「違規停車」，應以真正侵害身心障礙者停車權益之違
    規行為為限。況上開身心障礙者專用停車位設置管理辦法第
    9條有關放置專用停車位識別證規定之規範目的，僅在提供
    交通主管機關就停車場管理之「查核檢驗」，據以辨識使用
    身心障礙者專用停車位之車輛是否有權使用，究其規範目的
    ，乃在保護身心障礙者之權益，尚非以有無將專用停車位識
    別證置於車內可供辨識之規定位置，訂定為處罰與否之必要
    條件；再針對未攜帶證件而停放車輛於身心障礙者專用停車
    位之情形，道路交通管理處罰條例亦無處罰之明文。是本件
    受處分人雖疏未依規定將專用停車位識別證置於汽車擋風玻
    璃明顯處以供查驗，則舉發機關據以舉發，固屬無責，所為
    舉發亦無不法，然受處分人嗣後既已提出上述證明文件證明
    其並非違規佔用身心障礙專用停車位，已據本院查明，當已
    符合資格而得使用專為其設置之停車位，即係依上開說明有
    資格使用該停車位，自不能逕依道路交通管理處罰條例第56
    條第1項第10款之規定課予處罰。
五、綜上所述，受處分人本件違規事實既屬不罰，原處分機關未
    察，逕以受處分人違反道路交通管理處罰條例第56條第1 項
    第10款之規定，裁處受處分人罰鍰1,200 元，即有未洽。本
    件異議為有理由，原處分應予撤銷，另為受處分人不罰之諭
    知。
六、據上論斷，應依道路交通管理處罰條例第87條第2項，道路
    交通案件處理辦法第20條前段，裁定如主文。
中    華    民    國    99    年    10    月    4     日
                          交通法庭法  官  劉國賓
以上正本證明與原本無異
如不服本裁定應於送達後5日內向本院提出抗告狀
                                  書記官  張隆成
中    華    民    國    99    年    10    月    4     日

司法院資訊處製作；財團法人民間司法改革基金會備份。
